【裁判字號】    88,家訴,236
【裁判日期】    890303
【裁判案由】    否認子女
【裁判全文】
臺灣板橋地方法院民事判決  八十八年家訴字第二三六號
    原      告  丁○○
    訴訟代理人            張良舉  律師
    被     告   丙○○    .
                          住台北縣泰山鄉○○街三角村十九巷二弄九號五樓
                乙○○    民.
                          住同.
    兼右二人
    法定代理人  甲○○    住同.
右當事人間請求否認子女事件，本院判決如左：
    主      文
確認被告丙○○、乙○○非原告與被告甲○○之婚生子女。
訴訟費用由被告負擔。
    事      實
甲、原告方面：
    一、聲明：求為判決如主文所示。
    二、陳述：查原告與被告甲○○原係夫妻，於民國（下同）七十二年十二月二十
        日結婚，嗣經台灣彰化地方法院以八十二年度婚字第三０八號民事判決離婚
        確定，並於八十三年一月二十二日為離婚登記。期間被告甲○○曾於八十一
        年六月二十五日長男乙○○、於八十三年五月二十四日生三女丙○○，於該
        期間被告甲○○並未與原告同住，顯非原告所出。為此提起否認子女之訴。
乙、被告方面：
    聲明及陳述：被告乙○○確被告丙○○自被告甲○○受胎所生。
    理      由
甲、程序方面：
    按關於認諾及訴訟上自認或不爭執事實之效力之規定，於否認子女之訴不適用之
    ，民事訴訟法第五百九十四條定有明文。本件被告甲○○雖同意原告之請求，然
    因否認子女事件事關公益、血緣，係屬法院應依職權調查之事項，揆諸前揭條文
    之規定，被告甲○○雖同意原告否認被告乙○○、被告丙○○為婚生子女推定之
    請求，並不生訴訟法上認諾之效果，本院仍應依職權為調查，合先敘明。
乙、得心證之理由：
一、經本院依職權囑託法務部調查局鑑定被告乙○○、被告丙○○與原告之血緣關係
    後，經法務部調查局檢驗原及被告乙○○、被告丙○○三人之血型結果，認為依
    據人類遺傳因子ＤＮＡＳＴＲ系統型別鑑定法、人類遺傳因子ＤＮＡ  ＶＮＴＲ
    ＤＩＳ８９、人類遺傳因子ＤＮＡＨＬＡＤＲＢ１式型別鑑定法則，檢測被告被
    告乙○○、被告丙○○、原告十九種血型遺傳標記（ABO、Rh、P、DNA      STR
    D3S1358、DNA STR vWA、DNA STR FGA、STR Sex、DNA STR TH01、DNA STR TPOX
    、DNA STR CSF1PO、DNA STR D5S818、DNA STR 13S317、DNA  STR D7S820、DNA
    STR D8S1179、DNA  STR D21S11、DNA STR D18S51、DNA STR D16S53、VNTRDRB1
    、HLADRB1），被告乙○○之ＲＨ式紅血球型；ＤＮＡＳＴＲ系統Ｄ３Ｓ１３５
    ８、ｖＷＡ、ＦＧＡ、ＣＳＦ１ＰＯ、Ｄ５Ｓ８１８、Ｄ１３Ｓ３１７、Ｄ８Ｓ
    １１７９；ＶＮＴＲＤ１Ｓ８０式；ＨＬＡＤＲＢ１式等各式型別與原告各項相
    對應之型別均矛盾，因此認為被告乙○○與原告間不可能存在血緣關係。被告丙○○之ＤＮＡＳＴＲ系統Ｄ３Ｓ１３５８、ｖＷＡ、ＣＳＦ１ＰＯ、Ｄ１３Ｓ３
    １７、Ｄ８Ｓ１１７９、Ｄ２１Ｓ１１式；ＶＮＴＲＤ１Ｓ８０式；ＨＬＡＤＲ
    Ｂ１式等各式型別與原告各項相對應之型別均矛盾，因此認為被告丙○○與原告
    間不可能存在血緣關係。有法務部調查局八十九年一月十八日（八九）陸（四）
    00000000號檢驗通知書一紙附卷可稽，並為被告甲○○所是認。是原告
    主張被告乙○○、被告丙○○確非原告與被告甲○○芬所生，堪信為真實。
二、按從子女出生日回溯第一百八十一日起至第三百零二日止為受胎期間；妻之受胎
    ，係在婚姻關係存續中者，推定其所生子女為婚生子女，惟此推定如夫妻之一方
    能證明妻非自夫受胎者，得於知悉子女出生之日起，一年內提起否認之訴。民法
    第一千零六十二條第一項、第一千零六十三條分別定有明文。查原告與被告甲○○係於七十二年十二月二十日結婚，嗣經台灣彰化地方法院以八十二年度婚字第
    三０八號民事判決離婚確定，並於八十三年一月二十二日為離婚登記。而被告乙○○、被告丙○○分別於八十一年六月二十五日、八十三年五月二十四日出生被
    告乙○○係於兩造婚姻關係存續中出生，自被告丙○○出生日回溯，其受胎期間
    在原告與被告甲○○婚姻關係之存續中，揆諸前揭法條，自應推定其為原告與被
    告甲○○之婚生子女。再被告甲○○於該二子出生後均未告知原告，且被告乙○○、被告丙○○出生後均非申報戶口於原告戶籍下，嗣於八十八年間才告訴原告
    被告乙○○、被告丙○○出生一事，業經被告甲○○供述在卷，且有原告及被告
    乙○○、丙○○、甲○○之全戶謄本二份在卷可憑。從而，原告於法定期間內提
    起本訴，請求判決如主文所示，為有理由，應予准許。
丙、據上論結：本件原告之訴為有理由，並依民事訴訟法第七十八條、第八十五條第
    一項，判決如主文。
中      華      民      國    八十九    年      三      月      三      日
                                    臺灣板橋地方法院家事法庭
                                      法      官  許  翠  玲
右為正本係照原本作成
如對本判決上訴須於判決送達後二十日內向本院提出上訴狀
中      華      民      國    八十九    年      三      月      三      日
~B法院書記官  姚國華


司法院資訊處製作；財團法人民間司法改革基金會備份。
